臺灣橋頭地方法院民事裁定
110年度消債更字第53號
聲  請  人  
即債務人    徐小萍  
0000000000000000

0000000000000000

上列當事人因消費者債務清理事件聲請更生，本院裁定如下：
    主  文
聲請人徐小萍自民國一百一十年十二月十六日下午四時起開始更
生程序。
命司法事務官進行本件更生程序。
    理  由
一、聲請意旨略以：聲請人即債務人徐小萍前向金融機構辦理房
    屋貸款，另向裕富數位資融股份有限公司（下稱裕富公司）
    辦理購物分期付款、增貸等，致積欠無擔保債務計新臺幣（
    下同）2,065,532元，因無法清償債務，乃於民國109年12月
    間向最大債權金融機構臺灣土地銀行股份有限公司（下稱土
    地銀行）申請前置協商，惟於109年12月8日前置協商不成立
    ，因聲請人有不能清償債務或有不能清償之虞，復未經法院
    裁定開始清算程序或宣告破產，爰依法聲請准予裁定更生等
    語。
二、按「債務人不能清償債務或有不能清償之虞者，得依本條例
    所定更生或清算程序，清理其債務。」消費者債務清理條例
    （下稱消債條例）第3條定有明文。衡以消費者與金融機構
    間債之關係之發生，係依契約自由原則及相互間之信賴為基
    礎，此為社會經濟活動得以維繫及發展之重要支柱，債務人
    經濟窘迫，固不應任其自生自滅，債權人一方之利益，仍不
    能因之摒棄不顧。是債務人於協商程序中，自應本於個人實
    際財產及收支狀況，依最大誠信原則，商討解決方案。如終
    究不能成立協商，於聲請更生或清算時，法院審酌上開條文
    所謂「不能清償或有不能清償之虞」，自宜綜衡債務人全部
    收支、信用及財產狀況，評估是否因負擔債務，而不能維持
    最基本之生活條件；所陳報之各項花費，是否確屬必要性之
    支出；如曾有協商方案，其條件是否已無法兼顧個人生活之
    基本需求等情，為其判斷之準據。
三、經查：
  ㈠聲請人前向金融機構辦理房屋貸款，另向裕富公司辦理購物
    分期付款、增貸等，致現積欠無擔保債務至少2,065,532元
    ，前即因無法清償債務，而於109年12月間向最大債權金融
    機構土地銀行申請前置協商，惟於109年12月8日前置協商不
    成立等情，有債權人清冊、財團法人金融聯合徵信中心前置
    協商專用債權人清冊、信用報告、前置協商不成立通知書、
    110年7月16日土地銀行陳報狀、110年10月8日裕富公司陳報
    狀等件在卷可稽，堪信為真實，又裕富公司陳報債權並未說
    明聲請人有以自己所有財產提供擔保，亦未提出動產擔保相
    關契約，則此部分債務列為無擔保債務，附此敘明。
  ㈡聲請人現任職於佳馨居家護理所擔任照服員，依109年8月至1
    10年7月薪資表所示，此期間經扣除勞健保等費用後之薪資
    、獎金總額為745,430元，核每月平均薪資約62,119元，而
    其名下僅95年出廠車輛及國泰人壽保險解約金9,024元，108
    、109年度申報所得分別為770,735元、787,849元，核109年
    度每月平均所得65,654元，現勞工保險投保薪資45,800元等
    情，有110年3月12日陳報狀所附財產及收入狀況說明書、勞
    工保險被保險人投保資料表、綜合所得稅各類所得資料清單
    暨國稅局財產歸屬資料清單、薪資表、本院稅務電子閘門財
    產所得調件明細表、國泰人壽保險股份有限公司110年7月14
    日國壽字第1100070887號函附卷可稽。則查無聲請人有其他
    收入來源，佐以聲請人提出薪資表為證，則以聲請人主張之
    收入來源，應全非虛罔，是以經扣除勞健保費用後之薪資表
    所示每月平均薪資、獎金共62,119元作為核算其現在償債能
    力之基礎，應能反映真實收入狀況。
  ㈢至支出部分，聲請人主張扶養1名未成年且屬身心障礙之子女
    ，且每月個人必要生活費及扶養費達60,674元。按直系血親
    相互間，互負扶養之義務，民法第1114條第1款定有明文。
    查聲請人與前配偶育有1名未成年子女為96年生，其於109年
    度未有申報所得，名下無財產，惟屬極重度身障，每月領有
    身障補助4,872元，又聲請人前配偶因失業，於108、109年
    度未有所得紀錄，現未有實際負擔扶養費，皆由聲請人負擔
    等情，有戶籍謄本、綜合所得稅各類所得資料清單暨國稅局
    財產歸屬資料清單、領取補助之存摺內頁、身心障礙證明、
    前配偶之本院稅務電子閘門財產所得調件明細表等附卷可證
    。扶養費用部分，依消債條例第64條之2第1、2項，並參照
    民法第1118、1119條規定，其負扶養義務之程度，亦應考量
    其目前身負債務之窘境，所負擔之扶養義務能力，自非比一
    般，在無其他更為詳實之資料可供佐證之情形下，故本院認
    定以110年度高雄市最低生活費標準之1.2倍16,009元為標準
    ，又聲請人子屬極重度身心障礙，其必要生活支出含有醫療
    耗材、長照居家服務等支出，此經聲請人提出相關收據、居
    家服務收費單為證，依110年5月至7月收據所示，此3個月之
    醫療用品、耗材支出共15,759元，核每月平均支出5,253元
    ，長照居家服務費用為1,660元，則扣除身障補助並加計上
    開額外支出後，聲請人每月應支出之子女扶養費應以18,050
    元為度（計算式：16,009－4,872＋5,253＋1,660＝18,050）。
    至聲請人個人日常生活必要費用部分，審酌聲請人負債之現
    況，基於社會經濟活動之互賴及誠信，該日常生活所需費用
    ，自應節制開支，不得有超越一般人最低生活標準之享受，
    否則反失衡平，本院依消債條例第64條之2第1項，參酌衛福
    部社會司所公告歷年最低生活費標準，110年度高雄市最低
    生活費標準13,341元之1.2倍為16,009元，則聲請人每月最
    低生活費除有特殊情形並有證據證明者外，自宜以此為度，
    始得認係必要支出。本件聲請人主張每月個人必要生活費及
    扶養費共61,674元，已高於上開標準，且所列通訊費高達1,
    200元，交通費亦高達2,500元，未釋明有較高支出之必要性
    ，故本院認個人必要生活費應以上開標準16,009元列計，加
    計扶養費18,050元後，以34,059元列計為聲請人全部必要生
    活費及扶養費，較為可採。
  ㈣綜上所述，以聲請人現每月之收入62,119元為其償債能力基
    準，扣除其每月個人必要生活費及扶養費34,059元後餘28,0
    60元，而聲請人目前負債總額為2,065,532元，扣除保險解
    約金9,024元後，債務餘額為2,056,508元，以上開餘額按月
    攤還結果，約6年餘期間始能清償完畢，已逾消債條例第53
    條第2項第3款所定6年清償期限，如加計利息及其他聲請人
    子身心障礙照護支出等負擔，其還款年限顯然更長，堪認聲
    請人確有不能清償債務或有不能清償之虞之情事。從而，聲
    請人主張已不能清償債務，聲請本院准予更生，依所舉事證
    及本院調查結果，即無不合。
四、末按「法院開始更生程序之裁定，應載明其年、月、日、時
    ，並即時發生效力。」、「法院裁定開始更生或清算程序後
    ，得命司法事務官進行更生或清算程序，必要時得選任律師
    、會計師或其他適當之自然人或法人一人為監督人或管理人
    。」消費者債務清理條例第45條第1 項、第16條第1 項分別
    定有明文。本件聲請人其目前收入及財產狀況，不能履行債
    務，依聲請人其目前收入及財產狀況，未償之債務亦屬不能
    清償，有如上述。此外，復查無聲請人有消費者債務清理條
    例第46條各款所定駁回更生聲請等事由，從而，聲請人聲請
    更生，洵屬有據，應予准許，爰命司法事務官進行本件更生
    程序。
五、依消費者債務清理條例第11條第1項、第45條第1 項、第16
    條第1 項，裁定如主文。
中　　華　　民　　國　　110 　年　　12　　月　　16　　日
              　　        民事庭　法　官　薛博仁
以上正本係照原本作成。
本裁定已於110年12月16日下午4時公告。
本裁定不得抗告。
中　　華　　民　　國　　110 　年　　12　　月　　16　　日
  　                              書記官　郭南宏